最高法院刑事判決　　　　　　　　　　　　　　　　九十一年度台上字第八九一號
　　上　訴　人　台灣高等法院台中分院檢察署檢察官
　　被　　　告　乙○○
　　　　　　　　甲○○
右上訴人因被告等盜匪案件，不服台灣高等法院台中分院中華民國八十八年十二月七
日第二審判決（八十八年度上訴字第二○五六號，起訴案號：台灣彰化地方法院檢察
署八十七年度偵字第二三一五號），提起上訴，本院判決如左：
    主  文
上訴駁回。
    理  由
按刑事訴訟法第三百七十七條規定，上訴於第三審法院，非以判決違背法令為理由，
不得為之。是提起第三審上訴，應以原判決違背法令為理由，係屬法定要件。如果上
訴理由狀並未依據卷內訴訟資料，具體指摘原判決不適用何種法則或如何適用不當，
或所指摘原判決違法情事，顯與法律規定得為第三審上訴理由之違法情形，不相適合
時，均應認其上訴為違背法律上之程式，予以駁回。本件上訴意旨略稱：(一)、被告乙
○○於警訊時已坦承伊與被告甲○○二人與被害人許樹欉拉扯時，許樹欉倒地，伊就
搶走新台幣（下同）二千五百元，隨即與甲○○共騎伊向許嘉展所借之機車逃逸；其
後乙○○又補充稱當時甲○○有出手毆打被害人，共行搶四千元，各分得二千元等語
不諱。雖乙○○前後所供行搶金額不一，然所供被告二人強取許樹欉財物之犯罪情節
，與被害人許樹欉於警訊時及台灣台中地方法院調查時所述情節相符。甲○○於偵查
中亦坦承在電動玩具店內收受乙○○所交付之二千元代幣等情。倘被告二人未強取被
害人許樹欉之金錢，乙○○何以供承其將搶得之部分金錢分配給甲○○？甲○○又何
以承認取得二千元代幣之情事？是被告等確有強取許樹欉金錢，堪予認定。原判決竟
以乙○○自白行搶之金額先後不符，即為被告等無罪判決，其採證顯有違經驗法則。
(二)、被告等於第一審調查時，曾供稱案發時有許敦閔在場。而被害人於案發後曾將經
過情形告知其母許洪清雲及其胞兄，並由其胞兄陪同至現場抄錄被告等所騎遺留在現
場之機車號碼後報警處理。另被告等於警訊時亦坦承搶得現款後，曾至彰化縣二林鎮
老夫子藝苑廣場購買唱片及打電動玩具等情。為明瞭事實真相，自有傳喚許洪清雲、
許敦閔、被害人之胞兄、承辦警員及向該藝苑廣場查證之必要，原審未詳加調查，遽
行判決，有應調查之證據而未予調查之違法等語。
惟查本件原判決以公訴意旨略以：被告乙○○與甲○○於民國八十七年三月十八日晚
間七時許，在彰化縣二林鎮○○路八之三號右側空地，欲向許樹欉借款，然因二人先
前向許樹欉所借款項尚未歸還，許樹欉遂拒絕借予，豈料被告等以許樹欉乃瘖啞之人
，孤立難抗，竟共同意圖為自己不法之所有，由甲○○架住許樹欉，乙○○則持木棍
毆打之，施強暴致使許樹欉不支倒地，乙○○趁許樹欉不能抗拒之際，伸手進入其口
袋掏取一萬五千五百元，得手後，與甲○○騎乘機車逃逸，並前往電動玩具店，將所
搶得之金錢用盡等情，因認被告等涉犯行為時之懲治盜匪條例（該條例已於九十一年
一月三十日公布廢止）第五條第一項第一款之盜匪罪嫌。係以乙○○於警訊中之自白
、許樹欉之指訴及甲○○於偵查中供承於電動玩具店曾收受乙○○交付之二千元代幣
為其論據。然訊據被告等均否認上開盜匪之犯行，乙○○辯稱：許樹欉要伊還欠款二
千元，伊說改天再還，甲○○亦欠其五千元，許樹欉也要其還錢，並拉甲○○的手，
甲○○手一揮表示現在沒錢。彼等以手勢表示次日再拿，許樹欉有答應，伊與甲○○
即去修理機車，然後才去電玩店等語。甲○○辯稱：許樹欉向伊要五千元，有拉伊手
，伊手一揮結果許樹欉就倒地了，嗣在電玩店向乙○○借二千元玩電玩等語。經查：
乙○○於警訊時雖先自白：「……我與朋友兩人空手搶走被害人許樹欉身上二千五百
元正，行搶後我分得贓物一千元，甲○○分得一千五百元正。」「……看到他手上有
拿錢，我就與甲○○向前與他拉扯，被害人倒地，我就順手搶走他手上所拿新台幣二
千五百元，搶後我與甲○○就騎我向朋友許嘉展所借用機車逃逸。」然繼於同日之警
訊則自白稱：「於強盜案時，甲○○有出手毆打被害人，共行搶被害人新台幣四千元
正，我與甲○○各分得贓款二千元……」等語。嗣於偵查中又改稱：「在我家旁邊，
剛好我姑丈許樹欉來找我，許樹欉叫甲○○還錢，他們二人拉扯，錢掉下來，我就將
錢取走，我拿走四千元，我有將錢二千元分給甲○○。」等語（偵查卷第十四頁）。
微論甲○○自警訊乃至偵審中均堅決否認有強劫許樹欉財物之情事，與乙○○之自白
已相互歧異，且乙○○所供搶走許樹欉之錢，或謂二千五百元，或謂四千元，前後不
一，更與許樹欉於警訊中先供被告等搶走其身上所有的現款二萬元，後改稱，搶一萬
五千元之金額相差甚多，而其自白搶錢之方法，亦與許樹欉所供被搶之情節（詳後述
）不符，其自白顯有瑕疵，自難採為斷罪之資料。次查有關歹徒施暴搶錢之方法，許
樹欉於警訊之初供稱：其中有一名男子拿木棍打我的背部及頭部。嗣又改稱：乙○○
打我時，甲○○拉著我的手，以木棍打我云云。然許樹欉於案發次日往彰化基督教醫
院求診，其急診護理紀錄記載：「身上無外傷」，有該紀錄表在卷足憑。苟被告等有
以木棍毆打其背部及頭部，豈有會無外傷之理。且所指被搶之錢，或為二萬元，或為
一萬五千元，前後歧異，所為指訴自難輕信。況許樹欉為瘖啞人，又未受正規之聾啞
手語教育，無法為有效之溝通，此從其母許洪清雲之證言及原審審理中由台中啟聰學
校教師張郁擔任通譯，許樹欉對法院之訊問大部分均不明瞭可得而證。證人即承辦警
員於原審雖證稱：警訊時許樹欉是指二個手指，伊有懷疑其說的是（搶金錢的）數字
或指人數，伊還特地去外面借現金給他指認，當時伊是發現（擔任通譯的）許秀惠雖
能與許樹欉溝通，但似乎不能百分之百，所以才以別的方法給其確認（其真意）等情
。而許洪清雲於原審亦供稱：「我都與他（許樹欉）不能溝通了，許秀惠更不可能。
」等語。益足證許樹欉於警訊乃至偵審中因傳譯溝通之困難，所為之陳述呈現諸多不
實，不足採為被告不利之證明。至甲○○於偵查中承認在電玩店收受乙○○二千元代
幣，但其已陳明係向乙○○借用等情，自亦不足證明被告等有盜匪之犯行。此外又查
無確切證據證明被告等有盜匪之犯行，因而撤銷第一審科刑之判決，改判諭知被告等
均無罪。已詳予說明其證據之取捨及論斷之基礎。所為論述，均有卷存資料可資覆按
，從形式上觀察，並無所謂違背法令之情形。按證據之取捨及其證明力如何，法院依
法有自由判斷之權，苟無違背經驗法則或論理法則，即不容當事人任意指摘違法。原
判決已說明乙○○之自白及許樹欉之指訴諸多瑕疵且與事實不符，不足採為斷罪之資
料，難謂與證據法則有違背。上訴意旨對原審證據取捨及判斷證據證明力之職權行使
，漫指其違法，難認係適法上訴第三審之理由。又上訴意旨並未具體指明於原審曾如
何舉證聲請傳訊許洪清雲、許敦閔、承辦警員、許樹欉之胞兄及老夫子藝苑之人員，
以及證明何事，而原審未予調查，於法律審之本院始再為此爭執，難謂係依據卷內資
料執為指摘之合法上訴第三審理由。本件上訴為違背法律上之程式，應予駁回。
據上論結，應依刑事訴訟法第三百九十五條前段，判決如主文。
中      華      民      國    九十一    年      二      月    二十一    日
                              最高法院刑事第四庭
                                  審判長法官  董  明  霈
                                        法官  林  茂  雄
                                        法官  王  居  財
                                        法官  張  祺  祥
                                        法官  呂  丹  玉
      右正本證明與原本無異
                                              書  記  官
中      華      民      國    九十一    年      二      月    二十七    日
